【裁判字號】    95,訴,1765
【裁判日期】    950905
【裁判案由】    違反槍砲彈藥刀械管制條例
【裁判全文】
臺灣臺中地方法院刑事判決              95年度訴字第1765號
公  訴  人  臺灣臺中地方法院檢察署檢察官
被      告  乙○○
                    （
                    國民
指定辯護人  本院公設辯護人丙○○
上列被告因違反槍砲彈藥刀械管制條例案件，經檢察官提起公訴
（九十五年度偵字第九三九九號），本院判決如下：
    主    文
乙○○連續未經許可，製造可發射子彈具有殺傷力之改造手槍，
處有期徒刑陸年貳月，併科罰金新臺幣壹拾伍萬元，罰金如易服
勞役，以新臺幣玖佰元即銀元佰元折算壹日。扣案之具有殺傷
力之改造手槍貳支（槍枝管制編號分別為：000000000
0號、0000000000號）、有殺傷力之改造子彈壹顆、
不具有殺傷力之改造子彈伍顆、經改造之子彈半成品伍顆、槍枝
零組件壹包、未經改造之子彈半成品拾伍顆、直徑約６ｍｍ之
彈珠壹包、電鑽（含鑽頭）壹組、橘色手把之螺絲起子、全部金
屬材質之挫刀、藍色鉗子各壹支、固定器及度量尺各壹個，均沒
收。又意圖為自己不法之所有，而侵占遺失物，處罰金銀元仟
元即新臺幣玖仟元，如易服勞役，以銀元佰元即新臺幣玖佰元
折算壹日。應執行有期徒刑陸年貳月，併科罰金新臺幣壹拾伍萬
陸仟元。罰金如易服勞役，以新臺幣玖佰元即銀元佰元折算壹
日。扣案之具有殺傷力之改造手槍貳支（槍枝管制編號分別為：
0000000000號、0000000000號）、有殺傷
力之改造子彈壹顆、不具有殺傷力之改造子彈伍顆、經改造之子
彈半成品伍顆、槍枝零組件壹包、未經改造之子彈半成品拾伍
顆、直徑約６ｍｍ之彈珠壹包、電鑽（含鑽頭）壹組、橘色手把
之螺絲起子、全部金屬材質之挫刀、藍色鉗子各壹支、固定器及
度量尺各壹個，均沒收。
    犯罪事實
一、乙○○於民國九十四年一至四月間某日，在臺中市第一廣場
    某玩具店，購得仿ＳＭＩＴＨ＆ＷＥＳＳＯＮ廠轉輪手槍製
    造之玩具手槍一支及直徑約８ｍｍ之玩具子彈二顆；又於九
    十五年一至二月間，在臺中縣豐原市豐原客運總站對面之軍
    用品社，購買仿ＳＭＩＴＨ＆ＷＥＳＳＯＮ廠半自動手槍製
    造之玩具手槍一支、直徑約４. ９ｍｍ之玩具子彈四顆、直
    徑約６ｍｍ之玩具子彈三顆、子彈半成品四十顆、直徑約６
    ｍｍ之彈珠一包後，明知未經許可，不得製造可發射子彈具
    有殺傷力之手槍及製造子彈，仍分別基於製造可發射子彈具
    有殺傷力之手槍及子彈之犯意，於同年二月間，在其位於臺
    中縣豐原市○○路○段一○七九號住處，連續以其所有之電
    鑽（含鑽頭）一組、橘色手把之螺絲起子、全部金屬材質之
    挫刀、藍色鉗子各一支、固定器及度量尺各一個為工具，將
    在臺中市第一廣場購買之仿ＳＭＩＴＨ＆ＷＥＳＳＯＮ廠轉
    輪手槍製造之槍枝，車通槍管及轉輪彈倉內阻鐵，改造成具
    有殺傷力之手槍（槍枝管制編號：0000000000號
    ）、以在前述臺中縣豐原市之軍用品社購買之仿ＳＭＩＴＨ
    ＆ＷＥＳＳＯＮ廠半自動手槍製造之槍枝，去除塑膠槍管內
    阻鐵，改造成具有殺傷力之手槍（槍枝管制編號：0000
    000000號）及將其於臺中市第一廣場購買之玩具子彈
    二顆，加裝直徑約８ｍｍ金屬彈頭，改造而成可擊發而具有
    殺傷力之改造子彈二顆（經送鑑試射其中一顆）；另以其於
    上述臺中縣豐原市之軍用品店購買之玩具子彈七顆，將其中
    四顆加裝直徑約４. ９ｍｍ塑膠彈頭（經送鑑試射其中一顆
    ，另一顆無法擊發）、其餘三顆則加裝６ｍｍ鋼珠（經送鑑
    試射其中一顆），但上開七顆子彈因不具殺傷力而未遂；又
    以其於臺中縣豐原市軍用品店購買之玩具子彈五顆，將其中
    一顆加裝直徑約６ｍｍ鋼珠、一顆加裝直徑約４. ９ｍｍ塑
    膠彈頭、其餘三顆加裝直徑約４. ９ｍｍ金屬彈頭，惟均尚
    未完成而不具有殺傷力。
二、乙○○另於九十五年二月二十七日中午十一時近十二時許，
    在臺中縣豐原市○○路一號豐原火車站候車室內，見甲○○
    所有之女用皮包（內有現金新臺幣＜下同＞一萬二千九百元
    、甲○○之國民身分證、健保卡、富邦商業銀行信用卡、匯
    豐商業銀行信用卡、玉山商業銀行信用卡、郵局提款卡、松
    山站至豐原站之車票）遺落在椅子上，乃意圖為自己不法之
    所有，將之侵占入己，並將所得現金花用一空。
三、嗣乙○○於同年四月二十五日下午二時二十分許，在上開住
    處為警查獲，並扣得其所有仿ＳＭＩＴＨ＆ＷＥＳＳＯＮ廠
    轉輪手槍製造之槍枝，車通槍管及轉輪彈倉內阻鐵而成之改
    造手槍一支（槍枝管制編號：0000000000號）、
    仿ＳＭＩＴＨ＆ＷＥＳＳＯＮ廠半自動手槍製造之槍枝，去
    除塑膠槍管內阻鐵而成之改造手槍一支（槍枝管制編號：0
    000000000號）、由玩具金屬彈殼加裝直徑約８ｍ
    ｍ金屬彈頭而成之改造子彈二顆（經送鑑試射一顆）、由玩
    具金屬彈殼加裝直徑約４. ９ｍｍ塑膠彈頭而成之改造子彈
    二顆（經取樣一顆試射結果，無法擊發）、由玩具金屬彈殼
    加裝直徑約４. ９ｍｍ塑膠彈頭而成之改造子彈（經送鑑試
    射一顆）、由玩具金屬彈殼加裝６ｍｍ鋼珠而成之改造子彈
    三顆（經送鑑試射一顆）、由玩具金屬彈殼加裝直徑約６ｍ
    ｍ鋼珠而成之改造子彈半成品一顆、由玩具金屬彈殼加裝直
    徑約４. ９ｍｍ金屬彈頭而成之改造子彈半成品三顆、由玩
    具金屬彈殼加裝直徑約４. ９ｍｍ塑膠彈頭而成之改造子彈
    半成品一顆及預備供製造改造手槍所用之槍枝零組件一包、
    預備供製造子彈所用之子彈半成品三十五顆、直徑約６ｍｍ
    之彈珠一包及供其製造改造手槍所用之電鑽（含鑽頭）一組
    、橘色手把之螺絲起子、全金屬材質之挫刀、藍色鉗子各一
    支及固定器、度量尺各一個。
四、案經臺中縣警察局霧峰分局報告臺灣臺中地方法院檢察署檢
    察官偵查起訴。
    理  由
一、訊據被告乙○○對於上揭未經許可，製造可發射子彈具有殺
    傷力之手槍、製造具有殺傷力之子彈及侵占遺失物之犯行，
    均坦承不諱，且查：
  (一)被告未經許可，製造可發射子彈具有殺傷力之手槍及具有殺
    傷力之子彈之犯行，並有扣案之仿ＳＭＩＴＨ＆ＷＥＳＳＯ
    Ｎ廠轉輪手槍製造之槍枝，車通槍管及轉輪彈倉內阻鐵而成
    之改造手槍一支（槍枝管制編號：0000000000號
    ）、仿ＳＭＩＴＨ＆ＷＥＳＳＯＮ廠半自動手槍製造之槍枝
    ，去除塑膠槍管內阻鐵而成之改造手槍一支（槍枝管制編號
    ：0000000000號）、由玩具金屬彈殼加裝直徑約
    ８ｍｍ金屬彈頭而成之改造子彈二顆、玩具金屬彈殼加裝直
    徑約４. ９ｍｍ塑膠彈頭而成之改造子彈四顆、玩具金屬彈
    殼加裝６ｍｍ鋼珠而成之改造子彈三顆、子彈半成品五顆及
    被告所有，供製造手槍所用之電鑽（含鑽頭）一組、橘色手
    把之螺絲起子、全部金屬材質之挫刀、藍色鉗子各一支、固
    定器及度量尺各一個、供製造子彈所用之玩具子彈三十五顆
    及直徑約６ｍｍ之彈珠一包可資佐證。又上開扣案之槍彈，
    經送內政部警政署刑事警察局鑑驗結果：(一)送鑑改造左輪手
    槍一支（槍枝管制編號：0000000000號），認係
    仿ＳＭＩＴＨ＆ＷＥＳＳＯＮ廠轉輪手槍製造之槍枝，車通
    槍管及轉輪彈倉內阻鐵而成之改造手槍；(二)送鑑改造手槍半
    成品一支（槍枝管制編號：0000000000號），認
    係仿ＳＭＩＴＨ＆ＷＥＳＳＯＮ半自動手槍製造之槍枝，去
    除塑膠槍管內阻鐵而成之改造手槍，經以適用子彈實際試射
    結果，測得其鋼珠之發射速度為三百四十九公尺／秒，換算
    其動能為六三點九五焦耳，單位面積動能為二百零五點一三
    焦耳／平方公尺(三)送鑑改造子彈九顆，鑑定情形如下：(1)二
    顆，認均係由玩具金屬彈殼加裝直徑約４. ９ｍｍ塑膠彈頭
    而成之改造子彈，經取樣一顆試射結果，無法擊發，認不具
    殺傷力；(2)二顆，認均係由玩具金屬彈殼加裝直徑約４. ９
    ｍｍ塑膠彈頭而成之改造子彈，經取樣一顆試射結果，雖可
    擊發，惟不具金屬彈頭，不具子彈完整結構，認不具殺傷力
    ；(3)二顆，認均係由玩具金屬彈殼加裝直徑約８ｍｍ金屬彈
    頭而成之改造子彈二顆，經採樣一顆試射結果，可擊發，認
    具殺傷力；(4)三顆，認均係由玩具金屬彈殼加裝６ｍｍ鋼珠
    而成之改造子彈，經取樣一顆試射結果，雖可擊發，惟其發
    射動能甚微，認不具殺傷力；(四)送鑑子彈半成品四十顆，鑑
    定情形如下：(1)一顆，認係由玩具金屬彈殼加裝直徑約６ｍ
    ｍ鋼珠而成之改造子彈，經實際試射結果，無法擊發，認不
    具殺傷力；(2)三顆，認均係由玩具金屬彈殼加裝直徑約４.
    ９ｍｍ金屬彈頭而成之改造子彈，經取樣一顆試射結果，無
    法擊發，認不具殺傷力；(3)一顆，認均係由玩具金屬彈殼加
    裝直徑約４. ９ｍｍ塑膠彈頭而成之改造子彈，經檢視，其
    欠缺底火連桿且不具金屬彈頭，不具子彈完整結構，認不具
    殺傷力；(4)十四顆，認均係由玩具金屬彈殼加裝底火帽而成
    ，經檢視，均不具火藥及彈頭，均不具子彈完整結構，認均
    不具殺傷力；(5)二十一顆，認均係由玩具金屬彈殼等情，有
    該局九十五年七月二十七日刑鑑字第○九五○○六四○二四
    號槍彈鑑定書一份附卷可稽（見本院眷地第五二至六二頁）
    。又槍枝單位面積動能若超過二十焦耳，即具有殺傷力，而
    槍枝管制編號：0000000000號之改造手槍，其單
    位面積動能已達二百零五點一三焦耳／平方公尺，自有殺傷
    力乙節，亦有本院電話紀錄表一份在卷可憑（見本院卷第六
    四頁）。另上開改造子彈九顆及改造子彈半成品五顆，經檢
    視，認分別係由玩具金屬彈殼加裝不同直徑之塑膠或金屬彈
    頭而成之改造子彈，因該類之市售玩具金屬彈殼均未有加裝
    彈頭之構造，故研判應有「加裝彈頭」之改造情形等情，亦
    有內政部警政署刑事警察局九十五年八月十八日刑鑑字第○
    九五○○九四九四八號函存卷可查。是被告之前開自白核與
    事實相符，足堪採信。
  (二)被告侵占證人即被害人甲○○遺失之皮包之犯罪事實，並經
    證人甲○○於警詢時證述：在被告家中起出之女用皮包、國
    民身分證、健保卡、富邦商業銀行信用卡、匯豐商業銀行信
    用卡、玉山商業銀行信用卡、郵局提款卡、松山站至豐原站
    之車票等物，均係伊於九十五年二月二十七日上午十時三十
    五分許，在臺中縣豐原市○○路一號豐原火車站搭乘火車時
    不見的等語甚明，並有證人甲○○領回上開物品後出具之贓
    物認領保管單一份在卷足參。雖證人甲○○於警詢時證稱：
    伊在搭上火車時，伊的皮包尚在背包內，伊將背包斜背於左
    側，而於睡覺時，將背包放在雙腿上，用雙手壓著，至抵達
    松山站時，才發現背包內之皮包被偷走了，伊記得當時有一
    位胖胖的戴眼鏡男士，坐在伊左側座位云云。惟查，被告為
    警查獲後，經證人甲○○當場指認，其並無法確定被告即為
    當日坐在其左側之男子，被告復堅詞否認當日有與證人甲○
    ○搭同一班火車，並在火車上竊取證人甲○○皮包之犯行，
    復查無其他積極證據，足證被告確係以竊盜之方式，取得證
    人甲○○之皮包，本諸罪疑唯輕原則，本院因認被告自白侵
    占遺失物之犯行為可採。
  (三)綜上所述，被告製造可發射子彈具有殺傷力之改造手槍、製
    造具有殺傷力之子彈及侵占遺失物之犯行，均事證明確，堪
    以認定，應予依法論科。
二、按被告行為後，九十四年二月二日修正公布之刑法，業於九
    十五年七月一日施行，新刑法第二條第一項之規定，係規範
    行為後法律變更所生新舊法律比較適用之準據法，於新刑法
    施行後，應適用新刑法第二條第一項之規定，為「從舊從輕
    」之比較。另於比較時應就罪刑有關之共犯、未遂犯、想像
    競合犯、牽連犯、連續犯、結合犯，以及累犯加重、自首減
    輕暨其他法定加減原因（如身分加減）與加減比例等一切情
    形，本於統一性及整體性原則，綜其全部罪刑之結果而為比
    較（最高法院九十五年五月二十三日刑事庭第八次會議決議
    參照）。本案涉及法律變更之部分如下：
  (一)刑法第三百三十七條侵占遺失物罪之法定罰金刑部分為五百
    元以下罰金，然被告行為後，於九十五年六月十四日增訂之
    刑法施行法第一條之一規定：「中華民國九十四年一月七日
    刑法修正施行後，刑法分則編所定罰金之貨幣單位為新臺幣
    。九十四年一月七日刑法修正時，刑法分則編未修正之條文
    定有罰金者，自九十四年一月七日刑法修正施行後，就其所
    定數額提高為三十倍。但七十二年六月二十六日至九十四年
    一月七日新增或修正之條文，就其所定數額提高為三倍。」
    ，且九十四年二月二日施行公布，九十五年七月一日施行之
    刑法第三十三條第五款修正為：「主刑之種類如下：˙˙˙
    五、罰金：新臺幣一千元以上，以百元計算之。」，是依修
    正後之法律，刑法第三百三十七條侵占遺失物罪所得科處之
    罰金刑最高為新臺幣一萬五千元、最低為新臺幣一千元；而
    被告行為時適用之罰金罰鍰提高標準條例第一條前段規定：
    「依法律應處罰金、罰鍰者，就其原定數額得提高為二倍至
    十倍。但法律已依一定比率規定罰金或罰鍰之數額或倍數者
    ，依其規定。」、現行法規所定貨幣單位折算新臺幣標準第
    二條規定：「現行法規所定金額之貨幣單位為圓、銀元或元
    者，以新臺幣之三倍折算之。」，及修正前刑法第三十三條
    第五款規定: 「主刑之種類如下：˙˙˙五、罰金：一元以
    上。」，是依行為時之法律，刑法第三百三十七條侵占遺失
    物罪所得科處之罰金刑最高為新臺幣一萬五千元、最低為新
    臺幣三十元。因此，比較上述修正前、後之刑罰法律，自以
    被告行為時之舊法即依修正前刑法第三十三條第五款，並配
    合罰金罰鍰提高標準條例第一條前段為法條適用之依據，較
    有利於被告。
  (二)被告行為時，刑法第五十六條規定：「連續數行為而犯同一
    之罪名者，以一罪論。但得加重其刑至二分之一。」，惟被
    告行為後，上開新修正刑法已刪除第五十六條連續犯之規定
    ，此刪除雖非犯罪構成要件之變更，但顯已影響行為人刑罰
    之法律效果，自屬法律有變更，合先敘明。而本件被告連續
    製造可發射子彈具有殺傷力之改造手槍及連續製造子彈之行
    為，依行為時之舊法，僅各論以一製造可發射子彈具有殺傷
    力之改造手槍及製造子彈罪，並加重其刑至二分之一；而依
    裁判時之新法，被告多次製造可發射子彈具有殺傷力之改造
    手槍及製造子彈之犯行，即須分論併罰，是比較新、舊法之
    結果，自以被告行為時之法律，較有利於被告（最高法院九
    十五年第八次刑事庭會議決議參照）。
  (三)另關於易服勞役之規定，被告行為時之刑法第四十二條第二
    項前段規定：「易服勞役以一元以上三元以下折算一日。」
    ，再依九十五年五月十七日修正公布刪除前罰金罰鍰提高標
    準條例第二條前段規定，就其原定數額提高為一百倍折算一
    日計算結果，本件被告行為時之易服勞役折算標準，最低應
    以銀元三百元即新臺幣九百元折算一日。惟九十五年七月一
    日修正公布施行之刑法第四十二條第三項前段規定：「易服
    勞役以新臺幣一千元、二千元或三千元折算一日。」，則規
    定最低以新臺幣一千元折算一日，比較修正前後之易服勞役
    折算標準，以修正後之規定，較有利於被告。
  (四)綜合上述各條文修正前、後之比較，揆諸前揭最高法院決議
    及修正後刑法第二條第一項規定之「從舊、從輕」原則，雖
    依修正後之規定，罰金易服勞役之規定，較有利於被告，惟
    其多次製造可發射子彈具有殺傷力之改造手槍罪及製造子彈
    既遂、未遂罪若均分論併罰，顯對被告極為不利，從而，本
    案自應適用被告行為時之法律，即修正前刑法之相關規定，
    予以論處，較有利於被告。
三、核被告所為，係犯槍砲彈藥刀械管制條例第八條第一項之製
    造可發射子彈具有殺傷力之改造手槍罪、同條例第十二條第
    一項之製造子彈既遂罪及同條第五項、第一項之製造子彈未
    遂罪及刑法第三百三十七條之侵占遺失物罪。被告多次製造
    可發射子彈具有殺傷力之改造手槍及製造子彈既、未遂之犯
    行，均犯罪時間緊接，所犯罪名亦各自相同，顯各係基於概
    括之犯意反覆而為，皆應依刑法第五十六條連續犯之規定，
    分別論以連續製造可發射子彈具有殺傷力之改造手槍罪及連
    續製造子彈既遂罪。又被告於同一時、地，一行為而觸犯連
    續製造可發射子彈具有殺傷力之改造手槍罪及連續製造子彈
    罪二罪名，為想像競合犯，應依刑法第五十五條之規定，從
    一重之製造可發射子彈具有殺傷力之改造手槍罪處斷（修正
    後刑法第五十五條關於想像競合犯之規定，固增加但書：「
    但不得科以較輕罪名所定最輕本刑以下之刑」之規定，惟此
    係屬科刑之限制，為法理之明文化，非屬法律之變更，毋庸
    比較新舊法，附此敘明）。又被告所犯連續製造可發射子彈
    具有殺傷力之改造手槍罪及侵占遺失物罪，犯意各別，行為
    互殊，應予分論併罰。爰審酌被告侵占他人遺失物，對被害
    人造成財產之損害，又連續製造槍枝及子彈對於社會治安之
    危害非輕，惟念其侵占遺失物之價值非鉅，手段平和，又改
    造手槍及子彈之數量不多，改造後復未為其他犯行等一切情
    狀，分別量處如主文所示之刑，並定應執行刑及依修正前之
    規定，諭知罰金易服勞役之折算標準，以資懲儆。
四、扣案之具有殺傷力之改造手槍二支（槍枝管制編號分別為：
    0000000000號、0000000000號）及有
    殺傷力之改造子彈一顆（即鑑定剩餘之部分），均係違禁物
    ，應依刑法第三十八條第一項第一款宣告沒收。另其餘不具
    有殺傷力之改造子彈五顆（原有七顆，經採樣三顆試射，其
    中二顆可擊發，僅餘彈殼，另一顆無法擊發，連同未經試射
    者，共計五顆）、經改造之子彈半成品五顆，雖非違禁物，
    但仍係被告所有，且為其犯製造子彈罪所得之物（僅因犯罪
    未完成而僅止於未遂階段），應依刑法第三十八條第一項第
    三款之規定宣告沒收。至扣案之槍枝零組件一包、未經改造
    之子彈半成品三十五顆及直徑約６ｍｍ彈珠一包，均係被告
    所有，且分係預備供製造改造手槍及子彈所用之物，爰依刑
    法第三十八條第一項第二款之規定沒收。扣案之電鑽（含鑽
    頭）一組、橘色手把之螺絲起子、全部金屬材質之挫刀、藍
    色鉗子各一支、固定器及度量尺各一個，均係被告所有，供
    製造可發射子彈具有殺傷力之改造手槍所用之物，分別經被
    告陳明在卷，均應依刑法第三十八條第一項第二款規定宣告
    沒收。至於業經內政部警政署刑事警察局鑑定用罄之有殺傷
    力之子彈一顆，已失其違禁物之性質；而不具有殺傷力之子
    彈二顆，亦僅餘彈殼，而失其效用，自無庸再予諭知沒收。
    另扣案之電鑽鑽頭二十八支、砂輪鑽頭二十八支、螺絲起子
    七支、紅外線瞄準器二組、挫刀六支、鐵鎚一支、鉗子二支
    、六角扳手、刨光器各一支以及扣案之不具殺傷力之仿ＳＭ
    ＩＴＨ＆ＷＥＳＳＯＮ廠半自動手槍外型製造之空氣手槍一
    支（槍枝管制編號：0000000000號）、仿ＧＬＯ
    ＣＫ廠１７型半自動手槍外型製造之空氣手槍（槍枝管制編
    號：0000000000號）、仿ＢＥＲＥＴＴＡ廠８４
    型半自動手槍製造之槍枝一支（槍枝管制編號：00000
    00000號）、仿ＧＬＯＣＫ廠半自動手槍製造之手槍一
    支（槍枝管制編號：0000000000號）、仿ＧＬＯ
    ＣＫ廠１７型半自動手槍製造之手槍一支（槍枝管制編號：
    0000000000號）、仿半自動手槍外型製造之空氣
    手槍一支（槍枝管制編號：0000000000號）一支
    及仿半自動手槍製造之槍枝之槍身握把一個，因無積極證據
    證明與本案被告製造可發射子彈具有殺傷力之改造手槍、子
    彈罪有何關聯，自毋庸為沒收之宣告，附此敘明。
五、公訴意旨略以：被告承同上之製造可發射子彈具有殺傷力之
    改造手槍及製造子彈之概括犯意，連續將其在臺中市第一廣
    場及臺中縣豐原市某軍用品社所購得之玩具手槍及子彈，改
    造成仿ＳＭＩＴＨ＆ＷＥＳＳＯＮ廠半自動手槍外型製造之
    空氣手槍一支（槍枝管制編號：0000000000號）
    、仿ＧＬＯＣＫ廠１７型半自動手槍外型製造之空氣手槍（
    槍枝管制編號：0000000000號）、仿ＢＥＲＥＴ
    ＴＡ廠８４型半自動手槍製造之槍枝一支（槍枝管制編號：
    0000000000號）、仿ＧＬＯＣＫ廠半自動手槍製
    造之手槍一支（槍枝管制編號：0000000000號）
    、仿ＧＬＯＣＫ廠１７型半自動手槍製造之手槍一支（槍枝
    管制編號：0000000000號）、仿半自動手槍外型
    製造之空氣手槍一支（槍枝管制編號：000000000
    0號）一支、仿半自動手槍製造之槍枝之槍身握把及子彈半
    成品三十五顆（起訴書記載六十顆，顯係四十顆之誤，經扣
    除曾為被告改造五顆子彈半成品後，剩餘三十五顆），因認
    被告此部分行為，亦涉有連續製造可發射子彈具有殺傷力之
    改造手槍未遂罪及製造子彈未遂罪。經查：
  (一)按犯罪事實應依證據認定之，無證據不得認定犯罪事實，又
    不能證明被告犯罪者，應諭知無罪之判決，刑事訴訟法第一
    百五十四條第二項、第三百零一條第一項分別定有明文。又
    按刑事訴訟法第一百六十一條已於民國九十一年二月八日修
    正公布，其第一項規定：檢察官就被告犯罪事實，應負舉證
    責任，並指出證明之方法。因此，檢察官對於起訴之犯罪事
    實，應負提出證據及說服之實質舉證責任。倘其所提出之證
    據，不足為被告有罪之積極證明，或其指出證明之方法，無
    從說服法院以形成被告有罪之心證，基於無罪推定之原則，
    自應為被告無罪判決之諭知，最高法院著有九十二年臺上字
    第一二八號判例可資參照。
  (二)查檢察官就上述犯行，雖認有被告自白及上開扣案之手槍半
    成品、電鑽鑽頭等工具及臺中縣警察局霧峰分局槍彈初步鑑
    定報告表（本件起訴之時，內政部警政署刑事警察局尚未鑑
    定完成）可資為證。惟查，被告於警詢及偵查中，均未明確
    供述有製造上開改造手槍及子彈之犯行；而扣案之上開手槍
    、子彈半成品及工具，均無法證明被告有製造之行為，至於
    槍彈初步鑑定報告表，更僅能表現扣案之手槍、子彈半成品
    之客觀狀態，均無法證明被告有製造上開手槍及子彈之行為
    。
  (三)訊據被告堅決否認有改造上開手槍及子彈之犯行，辯稱：槍
    枝管制編號：0000000000號及00000000
    00號之空氣槍，是伊使用ＢＢ彈玩一玩，儲氣槽就破損了
    ，而槍枝管制編號：0000000000號之手槍，伊買
    回來時，塑膠槍管原本就只有用螺絲所住，伊並未去除阻鐵
    ，子彈半成品三十五顆，伊則尚未加裝彈頭等語。
  (四)經查，上開槍彈半成品經送內政部警政署刑事警察局鑑定結
    果：(1)一支（槍枝管制編號：0000000000號），
    認係仿ＳＭＩＴＨ＆ＷＥＳＳＯＮ廠半自動手槍外型製造之
    空氣手槍，以填充氣體為發射動力，經檢視，彈匣儲氣槽已
    遭損壞，無法發射彈丸，依現狀，認不具殺傷力；(2)一支（
    槍枝管制編號：0000000000號），認係仿ＧＬＯ
    ＣＫ廠１７型半自動手槍外型製造之空氣手槍，以填充氣體
    為發射動力，經檢視，槍枝欠缺彈匣除氣槽，無法發射彈丸
    ，認不具殺傷力；(3)一支（槍枝管制編號：0000000
    000號），認係仿ＢＥＲＥＴＴＡ廠８４型半自動手槍製
    造之槍枝，經檢視，槍管內具阻鐵，無法發射彈丸，認不具
    殺傷力；(4)一支（槍枝管制編號：0000000000號
    ），認係仿ＧＬＯＣＫ廠半自動手槍製造之手槍，經檢視，
    槍管內具阻鐵且欠缺槍管固定銷，無法發射彈丸，認不具殺
    傷力；(5)一支（槍枝管制編號：0000000000號）
    ，認係仿ＧＬＯＣＫ廠１７型半自動手槍製造之手槍，去除
    塑膠槍管內阻鐵而成之改造手槍，經檢視，槍枝撞針無法正
    常定位，無法擊發子彈，認不具殺傷力；(6)一支（槍枝管制
    編號：0000000000號），認係仿半自動手槍外型
    製造之空氣手槍，以填充氣體為發射動力，經檢視，彈匣儲
    氣槽已遭損壞，無法發射彈丸，認不具殺傷力；(7)一支，認
    係仿半自動手槍製造之槍枝之槍身握把一個；(8)子彈半成品
    十四顆，認係由玩具金屬彈殼加裝底火帽而成，不具火藥及
    彈頭，均不具子彈完整結構；(9)子彈半成品二十一顆，認均
    係玩具金屬彈殼等情，有上開槍彈鑑定書可證。查上開扣案
    之手槍，既均無殺傷力，其中槍枝管制編號：000000
    0000號、0000000000號之手槍，其槍管內之
    阻鐵仍然存在；另扣案之槍身握把，更不具有手槍之外觀，
    且與其他扣案之手槍亦無法認定曾經何改造行為，檢察官復
    未說明並舉證被告就上開手槍曾為如何之改造行為，自難據
    以為不利於被告之認定。
  (五)又上開子彈半成品三十五顆，經檢視，認均係市售之玩具金
    屬彈殼，故未發現有「加裝彈頭」之改造情形，亦有前揭內
    政部警政署刑事警察局函可佐。是扣案之子彈半成品三十五
    顆，應尚未經改造，實可確認，而堪認被告此部分所辯，應
    堪採信。
  (六)此外，復無其他積極事證可認被告確有製造上開手槍及子彈
    之行為，本院認卷存事證就此部分作為訴訟上之證明，尚未
    能達於通常一般之人均不致有所懷疑得確信其為真實之程度
    ，而仍有合理之懷疑存在，在心證上無從為有罪之確信，依
    據前開之說明，原應為無罪之判決。惟公訴人認此部分與被
    告前揭經起訴論科之製造可發射子彈具有殺傷力之改造手槍
    及製造子彈罪部分，分別有連續犯之載判上一罪關係，爰不
    無罪之諭知，併此敘明。
據上論斷，應依刑事訴訟法第二百九十九條第一項前段，槍砲彈
藥刀械管制條例第八條第一項、第十二條第一項、第五項、刑法
第二條第一項前段、第十一條前段、第三百三十七條、第五十五
條、第五十一條第七款、第三十八條第一項第一、二、三款、修
正前刑法第五十六條、第四十二條第二項，罰金罰鍰提高標準條
例第一條前段、修正前罰金罰鍰提高標準條例第二條，現行法規
所定貨幣單位折算新臺幣條例第二條，判決如主文。
本案經檢察官丁○○到庭執行職務。
中    華    民    國    95    年    9     月     5    日
                  刑事第三庭  審判長法  官  張靜琪
                                    法  官  賴妙雲
                                    法  官  郭妙俐
以上正本證明與原本無異。
如不服本判決，應於判決送達後10日內，向本院提出上訴狀。
                                    書記官  陳玉芬
中    華    民    國    95    年    9     月     5    日
附錄：本案論罪科刑法條全文
槍砲彈藥刀械管制條例第八條
未經許可，製造、販賣或運輸鋼筆槍、瓦斯槍、麻醉槍、獵槍、
空氣槍或第四條第一項一款所定其他可發射金屬或子彈具有殺傷
力之各式槍砲者，處無期徒刑或五年以上有期徒刑，併科新臺幣
一千萬元以下罰金。
未經許可，轉讓、出租或出借前項所列槍枝者，處五年以上有期
徒刑，併科新臺幣一千萬元以下罰金。
意圖供自己或他人犯罪之用，而犯前二項之罪者，處無期徒刑或
七年以上有期徒刑，併科新臺幣一千萬元以下罰金。
未經許可，持有、寄藏或意圖販賣而陳列第一項所列槍枝者，處
三年以上十年以下有期徒刑，併科新臺幣七百萬元以下罰金。
第一項至第三項之未遂犯罰之。
槍砲彈藥刀械管制條例第十二條
未經許可，製造、販賣或運輸子彈者，處一年以上七年以下有期
徒刑，併科新臺幣五百萬元以下罰金。
未經許可，轉讓、出租或出借子彈者，處六月以上五年以下有期
徒刑，併科新臺幣三百萬元以下罰金。
未經許可，持有、寄藏或意圖販賣而陳列子彈者，處五年以下有
期徒刑，併科新臺幣三百萬元以下罰金。
第一項至第三項之未遂犯罰之。
中華民國刑法第三百三十七條
意圖為自己或第三人不法之所有，而侵占遺失物、漂流物或其他
離本人所持有之物者，處五百元以下罰金。


司法院資訊處製作；財團法人民間司法改革基金會備份。
